【裁判字號】    99,消債聲,77
【裁判日期】    991019
【裁判案由】    免責
【裁判全文】
臺灣桃園地方法院民事裁定            99年度消債聲字第77號
聲  請  人
即  債務人  甲○○
上列當事人聲請消費者債務清理事件，於本院裁定清算程序終結
後聲請免責，本院裁定如下：
    主  文
債務人甲○○不免責。
    理  由
一、按法院裁定開始清算程序後，債務人有薪資、執行業務所得
    或其他固定收入，而普通債權人之分配總額低於債務人聲請
    清算前2 年間，可處分所得扣除自己及依法應受其扶養者所
    必要生活費用之數額者，法院應為不免責之裁定，但債務人
    證明經普通債權人全體同意者，不在此限；又按債務人有因
    浪費、賭博或其他投機行為，致財產顯然減少或負擔過重之
    債務，而生開始清算之原因者，法院應為不免責之裁定，但
    債務人證明經普通債權人全體同意者，不在此限；消費者債
    務清理條例（下稱消債條例）第133 條、第134 條第4 款分
    別定有明文。
二、經查：
(一)、查債務人聲請消費者債務清理更生事件，惟所提更生方案未
    能依消債條例第60條獲得視為債權人會議可決（更生程序並
    未召開債權人會議），復未經法院依同條例第64條裁定認可
    更生方案，故前經本院裁定於民國99年4 月26日開始清算程
    序，但債務人除有薪資之自由財產外其餘財產無從清償清算
    程序之費用，並經本院司法事務官於99年8 月6 日裁定終止
    清算程序確定，有本院99年度消債清字第62號民事裁定、99
    年度司執消債清第42號裁定附卷可考，並經本院依職權調閱
    上開清算事件卷宗查閱無訛，堪信為真。
(二)、聲請人擔任私人機構之保姆，據聲請人自陳其月薪約新台幣
    （下同）2 萬元，惟因薪資為領現，且雇主無為聲請人加入
    勞健保，故無法提出任何薪資資料釋明之，有聲請人之訊問
    筆錄、收入切結書在卷可稽（參執消債更卷第98-105頁、更
    生卷第13頁），是聲請人於開始清算程序後，確有薪資所得
    。且如前所述，因本件係清算財團之財產不敷清償消債條例
    第108 條所定費用等而經裁定清算程序終止，故普通債權人
    於此清算程序中並未獲得分配；而聲請人聲請清算前2 年間
    即自97年4 月起至99年4 月止可處分所得合計約172,104 元
    。【保姆薪資48萬元，扣除2 年間自己及依法應受其扶養者
    每月所必要生活費用約238,896 元< 按聲請人當時與配偶共
    同扶養未成年子2 人，聲請人之生活費以歷年最低生活費標
    準計算：(9829 ×24)+扶養費：3000×2 ÷2 ×24＝163896
    > 】。綜上所述，普通債權人之分配總額顯然低於聲請人聲
    請清算前2 年間，可處分所得扣除自己及依法應受其扶養者
    所必要生活費用之數額，而有消債條例第133 條所規定應不
    免責之情事。
三、次依各債權銀行所提出聲請人之歷史消費明細以觀，聲請人
    在明知自己經濟情況不佳之情況下，竟不知量入為出，節儉
    過日，仍使用信用卡大量、多次消費，並為顯已逾越己身能
    力甚或較一般有正常收入者均為豐厚之消費行為，茲分述如
    下：
(一)、依債權人台新商業銀行股份有限公司提出之債務人信用卡消
    費明細所示，93年1 月6 日代償日盛國際商業銀行2 萬元、
    聲請人93年1 月31日於統領百貨消費2,560 元、93年2 月9
    日於采逸服飾精品店消費5,900 元、93年3 月份代償日盛國
    際商業銀行共6 萬元、93年4 月7 日於愛的世界消費4,899
    元、93年6 月18日代償日盛國際商業銀行2 萬元、93年7 月
    9 日於奇比e 家族消費1,963 元、93年7 月份代償日盛國際
    商業銀行3 萬元、93年7 月19日於難逢廬股份有限公司消費
    17,500元、93年8 月4 日於中緻科技股份有限公司消費1,77
    9 元、93年8 月份代償日盛國際商業銀行6 萬元、94年6 月
    5 日於太平洋崇光百貨消費5,080 元、94年6 月5 日於統領
    百貨消費4,600 元、94年9 月20日於麗嬰房消費5,000 元、
    94年9 月27日於亮碧思國際股份有限公司消費16,619元、94
    年10月6 日於新光三越百貨公司消費1,779 元、95年3 月7
    日預借現金8 萬元、95年3 月14日於小小歐日精品消費4,05
    0 元、95年3 月22日於亞馬遜科技行銷公司消費1 萬元（參
    本院卷第82頁至第83頁）。
(二)、次依債權人豐商業銀行股份有限公司所提出之債務人消費
    明細所示，其自92年1 月25日始每月繳付美商康健人壽保險
    費493 元，自92年6 月5 日始分12期、每月繳付165 元之直
    銷郵購費，自92年5 月25日始分12期、每月繳付107 元之直
    銷郵購費，自92年6 月28日始分12期每月繳付123 元、32 1
    元以及90元之直銷郵購費，92年7 月11日於遠東百貨消費3,
    571 元，92年7 月30日於東森得易購消費9,990 元，92年9
    月18日於東森得易購消費2,590 元，92年10月17日於東森得
    易購消費1,460 元，92年11月22日於采逸服飾精品店消費6,
    500 元，自92年12月28日始分12期、每月繳付983 元，自93
    年3 月28日始分12期、每月繳付230 元，93年5 月8 日於東
    森購物百貨消費2,160 元，93年7 月27日於東森購物百貨消
    費1,180 元，93年6 月28日於情趣用品店消費11,500元，93
    年8 月12日於采逸服飾精品店消費3,160 元，93年8 月20日
    於愛的世界消費3,175 元，93年8 月29日始分12期、每月繳
    付121 元，93年9 月10日於東森購物百貨消費980 元，93年
    10月9 日於東森購物百貨消費1,580 元，93年10月2 日於柏
    格國際股份有限公司消費1,776 元，93年10月3 日於柏格國
    際股份有限公司消費20,120元，93年10月5 日於柏格國際股
    份有限公司消費168,928 元，93年10月20日於麗嬰房消費7,
    175 元，93年11月5 日於東森得易購消費860 元，93年11月
    29日於柏格國際股份有限公司消費92,486元，93年12月7 日
    於東森得易購消費3,760 元，94年2 月21日年於柏格國際股
    份有限公司消費10萬元，94年3 月24日於柏格國際股份有限
    公司消費14,448元，94年12月30日於亮碧思國際股份有限公
    司消費19,599元，95年1 月份於麗嬰房消費16,442元，95年
    1 月21日於怡和拓展股份有限公司消費18,988元，95年1 月
    22日於鴻祺男服飾精品店消費8,000 元，95年2 月5 日於池
    正國際貿易股份有限公司消費8 萬元，自96年1 月29日分6
    期繳付Viva TV 之分期款660 元（參本院卷第87頁至第13 7
    頁、第144 頁至第148 頁）。
(三)、再查，聲請人雖主張其累積1,385,938 元債務之原因，係為
    支應日常生活必須支出，以致於以卡養卡；惟觀諸聲請人上
    開消費記錄，其自93年間即有銀行代償之記錄，並持續有於
    購物頻道分期付款消費之習慣；93年底至94年間並於柏格國
    際股份有限公司消費，每次消費約2 萬元至16萬元不等之金
    額，查該公司登記所營事業有化粧品製造業、化粧品批發業
    、化粧品零售業、國際貿易業、其他化學製品批發業( 薰香
    精油）、其他化學製品零售業( 薰香精油），有該公司之登
    記資料查詢表附卷可查，是聲請人所為大額之消費絕非日常
    生活所必須，其消費金額亦有奢侈浪費之情。綜上觀之，聲
    請人之消費內容甚多非為生活必要支出，顯已超出合理額度
    ，逾越一般人生活水準，足認聲請人過度消費行為亦為開始
    清算之原因，核與消債條例第134 條第4 款所稱「浪費、賭
    博或其他投機行為，致財產顯然減少或負擔過重之債務」等
    不免責事由相當，且聲請人又無法提出經普通債權人全體同
    意免責之證明，業如前述，是依消債條例第134 條之規定，
    聲請人亦不得免責。
四、爰裁定如主文。
中    華    民    國    99    年    10    月    19    日
                        民事第三庭  法  官  陳筱蓉
以上正本係按原本作成。
如不服本裁定應於送達後10日內向本院提出抗告狀，並繳納抗告
費新臺幣1,000元。
中    華    民    國    99    年    10    月    19    日
                                    書記官  蔡佩媛

司法院資訊處製作；財團法人民間司法改革基金會備份。
